【裁判字號】    91,訴,4607
【裁判日期】    921217
【裁判案由】    營業稅
【裁判全文】
臺北高等行政法院判決                            九十一年度訴字第四六０七號
                              .
    原      告  金庫投資股份有限公司
    代  表  人  甲○○
    訴訟代理人  謝煥枝（會計師）
    被      告  財政部台北市國稅局
    代  表  人  張盛和（局長）
    訴訟代理人  乙○○
                丙○○
右當事人間因營業稅事件，原告不服財政部中華民國九十一年九月十一日台財訴字第
０九０００七０二九三號訴願決定，提起行政訴訟。本院判決如左：
    主  文
訴願決定及原處分關於科處原告罰鍰超過新台幣四萬七千六百元部分撤銷。
原告其餘之訴駁回。
訴訟費用由被告負擔四分之一，餘由原告負擔。
    事  實
一、事實概要：原告於九十年三月六日銷售自用小客車，銷售額計新台幣 (下同)九
    十五萬二千三百八十一元（不含稅），漏開統一發票並漏報銷售額，案經台北市
    稅捐處稽徵內湖分處（下稱內湖分處））查獲，乃核定補徵營業稅四萬七千六百
    一十九（原告已於九十年七月六日繳納），並按其所漏稅額處三倍之罰鍰計十四
    萬二千八百元（計至百元止）。原告對罰鍰處分不服，申請復查，未獲變更，提
    起訴願，亦遭決定駁回，遂提起本件行政訴訟。
二、兩造聲明：
    (一)原告聲明：訴願決定及原處分均撤銷。
    (二)被告聲明：原罰鍰處分四萬七千六百元以上撤銷；原告其餘之訴駁回。
三、兩造之爭點：原告是否屬營業稅法第四章第二節規定計算稅額之營業人？
    (一)原告主張之理由：
      1.按加值型及非加值型營業稅法（以下簡稱營業稅法）第八條第一項第二十二
        款規定，同法第四章第二節規定計算稅額之營業人，銷售其非經常買進、賣
        出而持有之固定資產者，免徵營業稅，原告係專業投資公司，應屬同法第四
        章第二節中之第二十一條規定之信託投資業，並非屬營業稅法第四章第一節
        按進銷加值課稅之營業人，其九十年三月出售自用小客車，依前開規定，原
        告於九十年三月出售自用小客車，係出售非經常買進、賣出而持有之固定資
        產，依法自無須開立統一發票及申報營業稅，被告以原告漏開統一發票及漏
        報銷售額而予以處分，實屬違背法令。
      2.再查，原告所營事業包括對各種生產事業之投資，年度結算申報雖為「六五
        九四─一一」投資公司，但原告以買進賣出股票為專業，九十年底帳列有價
        證券科目佔資產總額百分之九十五，其內容係購買上市櫃公司股票，核與證
        券交易法第十六條規定之證券自營商經營相同業務，同為自行買進賣出有價
        證券，依證券交易法第十五條、第十六條規定、中華民國稅務行業標準分類
        及財政部七十九年四月十八日台財稅字第七九０六二五０二一號函釋，原告
        亦應屬營業稅法第四章第二節中之第二十一條規定之營業人，依同法第八條
        第二十二款規定，原告出售非經常買進賣出之固定資產，應免徵營業稅，被
        告認原告屬第四章第一節之營業人，而課徵上開營業稅，即有不當。
      3.又依財政部七十七年九月一日台財稅第七七０一一八六七０號函釋稱：「公
        司專營投資業務，除股利收入外，目前暨無應稅或零稅率銷售額，當期或當
        年度取得進項憑證所支付之進項稅額依規定不得申報扣抵或退還．．．」，
        原告為專營投資業務公司，除購買自用小客車之進項稅額不可申報扣抵或退
        還外，其餘所有之進項稅額亦不得扣抵或退還，出售時又須開立發票繳稅，
        不僅重覆課稅，亦與營業稅法就「加值」部份予以課徵之精神相違背，被告
        視原告為營業稅法第四章第一節之營業人，認事用法顯有錯誤。
      4.末按，台北市稅捐稽徵處九十一年六月六日北市稽法甲字00000000
        00０號函「台北市稅捐稽徵處加值型及非加值型營業稅違章案件減輕裁罰
        金額或倍數作業規定及作業附表」，違反營業稅法第五十一條第三款「銷售
        時未依法開立發票且於申報當期銷售額時亦未列入申報：一、營業人出售非
        經常買進賣出之固定資產或設備逃漏營業稅，按漏稅額處一倍罰鍰」，又稅
        捐稽徵法第四十八之三條：「納稅義務人違反本法或稅法之規定，適用裁處
        時之法律。但裁處前之法律有利於納稅義務人者，適用最有利於納稅義務人
        之法律。」縱認原告有前開違章事實，惟原告公司所在地為台北市，依據前
        開稅捐稽徵法規定及財政部八十五年八月二日台財稅第八五一九一二四八七
        號函釋意旨，原告出售自用小客車係屬出售非經常買進賣出之固定資產，其
        漏開發票漏報銷售額，依前開台北市稅捐稽徵處九十一年六月六日北市稽法
        甲字第０九一六三０二八三００號函規定，亦僅需按漏稅額處一倍罰鍰。
    (二)被告主張之理由：
      1.本件原告違章事實，有台北市稅捐稽徵處處營業人車輛異動資料調查表、內
        湖分處九十年六月五日北市稽內湖甲字第九０九０二五七五００號函、原告
        九十年六月十一日補開發票號碼ＧＲ00000000號統一發票收執聯、
        原告九十年七月六日繳納之營業稅繳款書申報聯、原告九十年七月六日申報
        之台北市營業人銷售額與稅額申報書及九十年七月六日聲明書附案可稽，違
        章事證明確，亦為原告所不否認，內湖分處據以裁罰，洵屬有據。
      2.依營業稅法第四章第二節計算稅額之營業人，係指營業稅法第二十一條所指
        之銀行業、保險業、信託投資業、證券業、期貨業及典當業等行業，其中所
        稱之「信託投資業」，依同法營業人開立銷售憑證時限表之規定，係指「以
        受託人地位，按照特定目的，收受、經理及運用資金信託與經營信託財產，
        或以投資中間人之地位，從事資本市場有關目的投資之營業。包括信託投資
        公司及兼營信託投資業務之事業。」而依經濟部公司基本資料查詢，原告所
        營業事業包括對各種生產事業之投資、對證券投資信託公司、銀行、保險公
        司、貿易公司、文化事業、倉儲運輸事業、百貨公司、超級商店、教育事業
        、觀光旅遊、娛樂事業公司之投資及對興建商業大樓及住宅事業之投資，顯
        然並非以受託人地位從事信託投資業務，其性質僅為一般的投資公司。又原
        告提出其係屬「中華民國稅務行業標準分類」第四次修訂版號列細類「六五
        九四」之金融投資業（即第五次修訂版號列細類「六二九四」），惟查「中
        華民國稅務行業標準分類」係對全部行業類別所作之分類，並非針對營業稅
        法第四章第一節或第二節規定計算稅額之營業人所作分類，原告據此主張其
        屬營業稅法第四章第二節規定計算稅額之營業人，所憑不當。
      3.依被告九十一年十二月二十六日頒訂之營業稅違章案件減輕裁罰金額或倍數
        作業規定 (下稱營業稅減輕裁罰作業)，營業人出售非經常買進賣出之固定
        資產或設備逃漏營業稅者，已在裁罰處分核定前繳清所漏稅額者得減輕罰鍰
        為一倍，本件裁罰日期為九十年七月二十六日，而原告已於九十年七月六日
        繳清稅款並以書面承認違章事實，是原告主張為有理由，擬變更原罰鍰處分
        為四萬七千六百元（計至百元）。
    理  由
一、本件訴訟中因財政部原委託各直轄市及縣（市）政府所屬稅捐稽徵處代徵之營業
    稅，自九十二年一月一日起，由財政部各地區國稅局自行稽徵，茲由財政部台灣
    省北區國稅局具狀聲明承受訴訟，核無不合，應予准許。
二、按「營業人銷售貨物或勞務，應依本法營業人開立銷售憑證時限表規定之時限，
    開立統一發票交付買受人。」、「營業人除本法另有規定外，不論有無銷售額，
    應以每二月為一期，於次期開始十五日內，填具規定格式之申報書，檢附退抵稅
    款及其他有關文件，向主管稽徵機關申報銷售額、應納或溢付營業稅額。其有應
    納營業稅額者，應先向公庫繳納後，檢同繳納收據一併申報。」及「納稅義務人
    ，有左列情形之一者，除追繳稅款外，按所漏稅額處一倍至十倍罰鍰，並得停止
    其營業：一、．．．三、短報或漏報銷售額者。」行為時營業稅法第三十二條第
    一項前段、第三十五條第一項及第五十一條第三款分別定有明文。次按，八十五
    年七月三十日增訂公布之稅捐稽徵法第四十八條之三規定：「納稅義務人違反本
    法或稅法之規定，適用裁處時之法律，但裁處前之法律有利於納稅義務人者，適
    用最有利於納稅義務人之法律。」又財政部本於稅捐稽徵之中央主管機關職權，
    於八十五年八月二日台財稅第八五一九一二四八七號函釋：「八十五年七月三十
    日修正公布之稅捐稽徵法第四十八條之三規定『納稅義務人違反本法或稅法之規
    定，適用裁處時之法律，但裁處前之法律有利於納稅義務人者，適用最有利於納
    稅義務人之法律。』，上開法條所稱之『裁處』，依修正理由說明，包括訴願、
    再訴願及行政訴訟之決定或判決。準此，稅捐稽徵法第四十八條之三修正公布生
    效時仍在復查、訴願、再訴願及行政訴訟中，尚未裁罰確定之案件均有該條適用
    。」並未違反法律保留原則，自得予以援用。
三、本件原告於九十年三月六日銷售自用小客車，銷售額計九十五萬二千三百八十一
    元（不含稅），漏開統一發票並漏報銷售額，為台北市稅捐稽徵處內湖分處查獲
    ，而核定補徵營業稅計四萬七千六百一十九元，並按其所漏稅額處三倍之罰鍰計
    十四萬二千八百元（計至百元為止），原告亦於九十年七月六日繳清稅款等情，
    有台北市營業人車輛異動資料調查表、內湖分處九十年六月五日北市稽內湖甲字
    第九０九０二五七五００號函、九十年度營處字第九００二六四號處分書、原告
    九十年六月十一日補開之ＧＲ00000000號統一發票收執聯、聲明書、營
    業人銷售額與稅額申報書及營業稅繳款書申報聯附卷可稽，並為原告所不爭，自
    堪信為真實。
四、原告起訴主張：原告係專業投資公司，且以買進賣出股票為主要業務，核與證券
    交易法第十六條規定之證券自營商經營相同業務，應屬營業稅法第四章第二節中
    第二十一條規定之營業人，依同法第八條第一項第二款規定，原告於九十年三月
    出售自用小客車，依法自無須開立統一發票及申報營業稅，被告以原告漏開統一
    發票及漏報銷售額而予以處分，實屬違背法令；況原告縱有前開違章事實，惟原
    告公司所在地為台北市，依台北市稅捐稽徵處加值型及非加值型營業稅違章案件
    減輕裁罰金額或倍數作業規定及作業附表規定，亦僅需按漏稅額處一倍罰鍰等語
    。
五、經查：
    (一)按營業稅法第四章第二節計算稅額之營業人，為營業稅法第二十一條規定之銀
      行業、保險業、信託投資業、證券業、期貨業及典當業，其中所稱之信託投資
      業，係指依銀行法之規定，經營信託投資公司業務之機構；又依銀行法第一百
      條第一項規定：本法稱信託投資公司，謂以受託人之地位，按照特定目的，收
      受、經理及運用信託資金與經營信託財產，或以投資中間人之地位，從事與資
      本市場有關特定目的投資之金融機構。惟查，原告經營之業務內容，係對各種
      生產事業之投資；對證券投資信託公司、銀行、保險公司、貿易公司、文化事
      業、倉儲運輸事業、百貨公司、超級商店、教育事業、觀光旅遊、娛樂事業公
      司之投資及對興建商業大樓及住宅事業之投資，有其公司基本資料查詢表附原
      處分卷可稽，足徵原告並非以受託人地位從事信託投資業務，其性質僅為一般
      之投資公司。至原告雖主張其八十九年及九十年度之收入僅有投資證券交易之
      所得，應屬免徵營業稅之證券業云云。惟查，原告縱以投資證券 (免稅貨物)
      為專業，然其同時兼營應稅貨物 (出售自用小客車)，性質為兼營營業人，該
      年度仍應依兼營營業人營業稅額計算辦法辦理申報繳納營業稅額，而財政部前
      開七十九年四月十八日台財稅第七九０六二五０二一號函釋意旨所稱得免徵營
      業稅及免開統一發票者，係指專營投資證券業務之營業人，原告為兼營營業人
      ，並非該函釋所指專業投資證券之營業人，原告據以主張應免徵營業稅云云，
      亦非有據。故原處分機關以原告銷售自用小客車，漏開統一發票並漏報銷售額
      ，依前揭營業稅法規定，予以補徵營業稅四萬七千六百元，依法並無不合。
    (二)次按，被告於九十一年十二月二十六日頒訂之營業稅減輕裁罰作業規定第二條
      第四款規定：營業稅法第五十一條第三款違章案件營業人出售非經常買進賣出
      之固定資產或設備逃漏營業稅者，已在裁罰處分核定前繳清所漏稅額者，按漏
      稅額處一倍罰鍰。本件原處分機關係於九十年七月二十六日核定依漏稅額三倍
      裁處原告罰鍰，惟原告早於九十年七月六日已繳清稅款並以書面承認違章事實
      等情，有前開處分書及原告營業稅繳款書附卷可稽，揆諸前揭稅捐稽徵法第四
      十八條之三規定及財政部八十五年八月二日台財稅第八五一九一二四八七號函
      釋意旨，本件罰鍰處分應適用被告於九十一年十二月二十六日頒訂之前開作業
      規定，因原告已在裁罰處分核定前繳清所漏稅額，自應按其漏稅額處一倍罰鍰
      ，故本件原處分核定之罰鍰十四萬二千八百元部分，依法應減為四萬七千六百
      元。
六、綜上所述，原處分以原告漏開統一發票並漏報銷售額，核定補徵營業稅四萬七千
    六百元，併按原告所漏稅額處以三倍之罰鍰計十四萬二千八百元之處分，原無不
    合，惟依被告新頒訂之前開營業稅減輕裁罰作業規定第二條第四款規定，原告已
    於裁罰處分核定前繳納所漏稅款，應按其漏稅額處一倍罰鍰，故原告主張原核定
    之罰鍰應減為應納稅額之一倍即四萬七千六百元，為有理由，訴願決定及原處分
    關於裁處原告罰鍰超過四萬七千六百元部分應予撤銷。至原處分其餘部分，核無
    違誤，訴願決定，予以維持，亦無不合，原告訴請撤銷，為無理由，應予駁回。
據上論結，本件原告之訴為一部有理由，一部無理由，依行政訴訟法第一百零四條，
民事訴訟法第七十九條但書，判決如主文。
中      華      民      國    九十二    年     十二     月     十七     日
                       臺 北 高 等 行 政 法 院   第 二 庭
                                          審 判 長 法  官  徐瑞晃
                                                   法  官  吳慧娟
                                                   法  官  蕭惠芳
右為正本係照原本作成。
如不服本判決，應於送達後二十日內，向本院提出上訴狀並表明上訴理由，如於本判
決宣示後送達前提起上訴者，應於判決送達後二十日內補提上訴理由書（須按他造人
數附繕本）。
中      華      民      國    九十二    年     十二     月     十八     日
                                                   書記官  李淑貞


司法院資訊處製作；財團法人民間司法改革基金會備份。
